臺灣高等法院刑事判決　　　　　　　　 100年度上易字第26號
上　訴　人
即　被　告　蔡岳龍
上列上訴人因竊盜案件，不服臺灣基隆地方法院99年度易字第37
0號，民國99年10月26日第一審判決（起訴案號：臺灣基隆地方
法院檢察署99年度偵字第3747號，於原審準備程序中，被告就被
訴犯罪事實為有罪陳述，原審告知簡式審判程序意旨，聽取當事
人意見後，經原審合議裁定改依簡式審判程序），提起上訴，本
院判決如下：
    主  文
原判決撤銷。
蔡岳龍毀越門扇竊盜，累犯，處有期徒刑伍月。又攜帶兇器毀越
門扇竊盜，累犯，處有期徒刑拾月，扣案之木棍壹支、瓦斯噴燈
壹個、剪刀壹支、鐵勾壹支、美工刀壹支、一字型起子壹支，均
沒收之。應執行有期徒刑拾壹月，扣案之木棍壹支、瓦斯噴燈壹
個、剪刀壹支、鐵勾壹支、美工刀壹支、一字型起子壹支，均沒
收之。
    事  實
一、蔡岳龍前因普通竊盜案件，經臺灣基隆地方法院（下稱基隆
    地院）以93年度少連簡字第5號判決判處拘役59日，於民國9
    3年5月26日易科罰金執行完畢（下稱甲案），又因夜間侵入
    住宅之加重竊盜案件，經基隆地院以95年度易緝字第13號判
    決判處有期徒刑8月確定，因不服提起上訴，經本院以95年
    度上易字第1480號駁回上訴確定（下稱乙案），再因妨害兵
    役案件，經臺灣宜蘭地方法院（下稱宜蘭地院）以95年度宜
    簡字第425號判決判處有期徒刑3月確定（下稱丙案）；其因
    乙、丙案件所處之刑，經宜蘭地院以96年度聲減字第172號
    裁定減刑並定應執行有期徒刑5月確定，與甲案所處之拘役
    59日接續執行，於96年7月16日執行完畢。詎蔡岳龍不知悔
    改，因經濟困頓，乃萌意圖為自己不法所有之竊盜犯意，先
    後於下列時、地，竊取他人財物：
  (一)於99年7月9日某時許，騎乘車號不詳之機車（機車座椅墊下
    置物箱內之側背包內裝有瓦斯噴燈1個、剪刀1支、鐵勾1支
    、美工刀1支、一字型起子1支，惟未攜出），在基隆市七堵
    區尋找竊盜目標，於同日下午6時許（非夜間），行經基隆
    市○○街107之1號公寓前，見該公寓大門未上鎖，乃停車自
    未上鎖之大門侵入該公寓查看，於按公寓2樓吳明霞住宅電
    鈴，發現無人應門，認無人在屋內，即以公寓附近拾得遭人
    棄置類似曬衣架鐵絲（未扣案），將之折成直線形狀，再自
    吳明霞住宅大門紗窗破洞處伸入（起訴書誤載蔡岳龍破壞該
    鐵門紗窗），踰越吳明霞住宅之門扇，將鐵門鎖勾開，踰越
    入內（侵入住宅部分未據告訴），竊取屋內吳明霞所有之新
    臺幣（下同）3,000元，得手後逃逸，現金則供己花用完盡
    。嗣在有偵查權限之機關或公務員發覺蔡岳龍上開竊盜行為
    前，於經警查獲其下列編號(二)竊盜犯行時，蔡岳龍主動向基
    隆市警察局第三分局（下稱基隆第三分局）百福派出所警員
    吳建雄供出上開竊盜行為，並接受裁判，而查悉上情。
  (二)於99年8月5日某時許，騎乘車號不詳之機車，攜帶客觀上足
    以對人之生命、身體造成危險之瓦斯噴燈1個、剪刀1支、鐵
    勾1支、美工刀1支、一字型起子1支等兇器（放置在隨身攜
    帶之側背包內），在基隆市七堵區尋找竊盜目標，於同日下
    午1時20分許，行經基隆市○○區○○街111號前，見該公寓
    大門未上鎖，乃停車並背著內有上開兇器之側背包，自未上
    鎖之大門侵入該棟公寓查看，按該棟公寓3樓謝毓昌住宅電
    鈴，發現無人應門，認無人在屋內，乃以自該棟公寓內拾得
    遭人棄置於客觀上足以對人之生命、身體造成危險之兇器木
    棍1支，以木棍撬彎謝毓昌住宅鐵門上方鐵條方式，毀損門
    扇，再自撬彎鐵條縫隙伸手踰越謝毓昌住宅之門扇，開啟鐵
    門，踰越入內（侵入住宅部分未據告訴），竊取屋內謝毓昌
    所有及所管有之現金3,289元、玉鐲1個、珍珠飾品8個、飾
    品別針2個、玉佩1個（以上物品價值合計約7,500元），適
    謝毓昌之子返家發現住處鐵門遭人破壞，有人在屋內行竊，
    乃以電話聯絡謝毓昌返家，2人合力當場逮獲竊盜得手後正
    欲離去之蔡岳龍，並報警處理，經警在蔡岳龍隨身攜帶之側
    背包內起出上開贓物，並扣得前揭蔡岳龍用以撬彎鐵門鐵條
    之木棍1支、蔡岳龍所有預備供竊盜所用之瓦斯噴燈1個、剪
    刀1支、鐵勾1支、美工刀1支、一字型起子1支等物，而悉上
    情。
二、案經基隆第三分局報告臺灣基隆地方法院檢察署檢察官偵查
    後起訴。
    理  由
一、按除被告所犯為死刑、無期徒刑、最輕本刑為3年以上有期
    徒刑之罪或高等法院管轄第一審案件者外，於刑事訴訟法第
    273條第1項程序進行中，被告先就被訴事實為有罪之陳述時
    ，審判長得告知被告簡式審判程序之旨，並聽取當事人、代
    理人、辯護人及輔佐人之意見後，裁定進行簡式審判程序。
    為刑事訴訟法第273條之1第1項所明定；而簡式審判程序，
    貴在審判程序之簡省、便捷，故調查證據程序宜由審判長便
    宜行事，以適當之方法行之即可，是簡式審判程序中關於調
    查證據之程序，亦予簡化，關於證據調查之次序、方法之預
    定、證據調查請求之限制、證據調查之方法、證人、鑑定人
    之詰問方式等，均不須強制適用一般審判程序之規定。又因
    被告對犯罪事實不爭執，可認定被告並無行使反對詰問權之
    意，因此有關傳聞證據之證據能力限制，亦無庸適用。刑事
    訴訟法乃增訂第273條之2規定：「簡式審判程序之證據調查
    ，不受第159條第1項、第161條之2、第161條之3、第163條
    之1及第164條至第170條規定之限制」。查本件被告蔡岳龍
    所犯非死刑、無期徒刑、最輕本刑為3年以上有期徒刑之罪
    ，或高等法院管轄第一審之案件，被告於原審準備程序進行
    中，就被訴事實為有罪之陳述，經告以簡式審判程序之旨，
    並聽取檢察官、被告之意見後，經原審合議庭裁定改由受命
    法官獨任進行簡式審判程序，是本件之證據調查，依刑事訴
    訟法第273條之2規定，不受同法第159條第1項（被告以外之
    人於審判外之言詞或書面陳述，不得作為證據。）、第161
    條之2、第161條之3、第163條之1及第164條至第170條規定
    之限制。據此，本件判決引用之前揭之供述及非供述證據，
    因本案原審採行簡式審判程序，復無其他不得做為證據之法
    定事由，揆諸首揭說明，均具證據能力。
二、上開事實，業據被告蔡岳龍坦承不諱，被告如事實欄一(一)所
    示之行為，並據證人即被害人吳明霞於警詢時（見偵查卷第
    10至11頁）指述在卷，且有被告至竊盜地點指認照片2張（
    見偵查卷第29頁）在卷可參；被告如事實欄一(二)所示之行為
    ，並據證人即被害人謝毓昌於警詢時（見偵查卷第12至13頁
    ）證述明確，且有竊盜現場照片16張（見偵查卷第20至27頁
    ）、謝毓昌領回失竊贓物之贓物認領保管單1紙（見偵卷第
    32頁）在卷可憑，復有木棍1支、瓦斯噴燈1個、剪刀1支、
    鐵勾1支、美工刀1支、一字型起子1支扣案可佐，被告之自
    白核與事實相符，可以採信。綜上，本案事證明確，被告之
    犯行洵堪認定，應依法論科。
三、論罪科刑：
  (一)按刑法第321條第1項第2款所謂安全設備，係指依社會通常
    觀念足認為防盜之設備而言，房屋大門之門扇，其效用為住
    宅防閑之安全設備，自屬安全設備之一種；又「被告於夜間
    至某姓住宅，推窗伸手入室，竊取衣物，雖其身體未侵入住
    宅，尚難論以於夜間侵入住宅竊盜罪名，但其竊盜之手段，
    既已越進窗門，使他人窗門安全之設備失其防閑之效用，自
    應構成刑法第321條第1項第2款之罪。」（見最高法院41年
    臺非字第38號判例）。被告就事實一(一)部分，所持用以逾越
    安全設備之器具不明，雖不能認係兇器，惟其既以他人棄置
    類似曬衣架之鐵絲，將之折成直線形狀，自吳明霞住宅大門
    紗窗破洞處伸入，踰越吳明霞住宅之門扇，將鐵門鎖勾開，
    踰越入內竊取屋內吳明霞之財物，核其所為，係犯刑法第32
    1條第1項第2款之毀越安全設備竊盜罪，又被告事實欄一(二)
    所為，係犯刑法第321條第2款、第3款之攜帶兇器毀越門扇
    竊盜罪。被告在有偵查權限之機關或公務員發覺其如事實欄
    一(一)所示之竊盜犯行前，於經警查獲如事實欄一(二)之竊盜犯
    行時，主動向基隆第三分局百福派出所警員吳建雄供出其所
    犯如事實欄一(一)所示之竊盜犯行，並接受裁判等情，除據被
    告供承在卷，並有基隆第三分局百福派出所偵辦蔡岳龍涉嫌
    竊盜案偵查報告1紙（見原審卷第29至30頁）附卷可查，合
    於自首之要件，爰依刑法第62條前段規定，減輕其刑。另被
    告前曾受如事實所示之有期徒刑執行完畢，有本院被告前案
    紀錄表在卷可按，其於有期徒刑執行完畢後，5年以內故意
    再犯本件有期徒刑以上之罪，為累犯，所犯上開2罪，應依
    刑法第47條第1項規定加重其刑。被告所犯如事實欄一(一)所
    示之加重竊盜罪，同時有自首之刑之減輕及累犯之刑之加重
    事由，依刑法第71第1項規定，先加後減之，又被告所犯上
    開2罪，犯意各別，行為不同，應予分論併罰。
  (二)按被告行為後，刑法第321條第1項業於100年1月26日修正公
    布並自同年1月28日施行，該條項第1款修正前為「於夜間侵
    入住宅或有人居住之建築物、船艦，或隱匿其內而犯之者。
    」，法定刑為：「處六月以上、五年以下有期徒刑。」，修
    正後則為「侵入住宅或有人居住之建築物、船艦，或隱匿其
    內而犯之者。」，法定刑為「處六月以上、五年以下有期徒
    刑，得併科新臺幣十萬元以下罰金」，是修正後刪除「於夜
    間」之要件，及增加「得併科新臺幣十萬元以下罰金。」，
    比較修正前、後規定，自以修正前之規定有利於被告，依刑
    法第2條第1項前段規定，應適用修正前之規定。
四、原審據以論罪科刑，固非無見，惟(一)被告行為後，刑法第32
    1條第1項業經修正，原審未及比較適用，已有未洽；(二)事實
    一(一)部分，被告於警詢時稱：其於99年7月9日當天中午拿1
    支細鐵絲從基隆市○○區○○街107號2樓的鐵門紗窗伸入，
    翹開門鎖後侵入屋內行竊等語（見偵查卷第7頁），於偵查
    中亦稱：其於99年7月9日當天中午拿1之係鐵絲從基隆市○
    ○區○○街107號2樓行竊，其是拿路邊撿的細鐵絲將門鎖勾
    開（見偵查卷第57頁），於原審供稱：99年7月9日當天因吳
    明霞住處紗窗本身就有破洞，其從該棟公寓樓梯間取得類似
    曬衣架那麼粗的鐵絲，以該鐵絲從破掉的洞伸入屋內勾開鐵
    門的鎖進入屋內，本件扣案物在竊取吳明霞屋內財物時，其
    將之放在其所騎乘之機車置物箱內等語（見原審卷第39頁）
    ，足見被告並未將扣案可為兇器之瓦斯噴燈1個、剪刀1支、
    鐵勾1支、美工刀1支、一字型起子1支等物攜帶在身而犯事
    實一(一)之竊盜犯行，另被告所持用以逾越安全設備之器具不
    明，尚不能遽認係兇器，原審遽認被告攜帶凶器犯事實一(一)
    之犯行，亦有未當；被告上訴指稱事實一(一)部分之竊盜犯行
    並未攜帶兇器部分，為有理由，其以原審量刑過重指摘原判
    決不當部分，雖無理由，且原判決既有上開可議，仍無可維
    持，應由本院將原判決撤銷改判。爰審酌被告前因侵入住宅
    竊盜之案件，經判處罪刑確定，且經執行完畢，有前引被告
    前案紀錄表可憑，詎其因經濟困頓之私利，一再侵入他人住
    宅竊盜，顯見其不知悔改，所為不僅破壞被害人財產權，且
    擾及被害人居住安寧，所生危害非輕，兼衡被告竊盜之手段
    、生活狀況、品行、智識程度，暨犯後坦承犯行之態度等一
    切情狀，分別量處如主文所示之刑，並定其應執行之刑。檢
    察官雖於原審審理時，就被告上開所犯2次加重竊盜罪分別
    求處有期徒刑9月、10月，合併定應執行有期徒刑1年4月，
    惟本院審酌上開量刑因素，認分別宣告及定應執行如主文所
    示之罪刑，檢察官具體求刑部分尚難准許，並此敘明。扣案
    之瓦斯噴燈1個、剪刀1支、鐵勾1支、美工刀1支、一字型起
    子1支等物係被告所有預備供其犯如事實欄一(二)所示加重竊
    盜犯行所用，已據被告供明在卷，爰依刑法第38條第1項第2
    款規定，在被告所犯如事實欄一(二)所示加重竊盜罪項下宣告
    沒收之。又扣案之木棍1支係被告拾得之物，且被告持以犯
    如事實欄一(二)所示加重竊盜罪之用，亦據被告供明在卷，爰
    依刑法第38條第1項第2款規定，在被告所犯如事實欄一(二)所
    示加重竊盜罪項下宣告沒收之。至被告持以犯如事實欄一(一)
    所示加重竊盜罪之類似衣架之鐵絲1支，雖係被告拾得而屬
    其所有之物，然未據扣案，且查無證據可以證明被告將來有
    持之再犯之可能，為免執行困難，爰不予宣告沒收，併此敘
    明。
五、被告經合法傳喚，無正當理由不到庭，爰不待其陳述，逕行
    判決。
據上論斷，應依刑事訴訟法第369條第1項前段、第364條、第299
條第1項、第371條，刑法第2條第1項前段、100年1月28日修正前
刑法第321條第1項第2款、第3款、第62條前段、第47條第1項、
第51條第5款、第38條第1項第2款，刑法施行法第1條之1，判決
如主文。
本案經檢察官曾忠己到庭執行職務。
中    華    民    國   100    年    3     月    9     日
                  刑事第十一庭  審判長法  官  許宗和
                                      法  官  趙功恆
                                      法  官  潘進柳
以上正本證明與原本無異。
不得上訴。
                                      書記官  任正人
中    華    民    國   100    年    3     月    9     日
附錄：本案論罪科刑法條全文
中華民國刑法第321條第1項第2款、第3款
犯竊盜罪而有左列情形之一者，處 6 月以上、 5 年以下有期徒
刑：
二、毀越門扇、牆垣或其他安全設備而犯之者。
三、攜帶兇器而犯之者。